臺灣高等法院刑事判決
109年度侵上訴字第324號
上  訴  人  
即  被  告  黃昭雲



選任辯護人  林敬哲律師(法扶律師)
上列上訴人因妨害性自主案件，不服臺灣桃園地方法院109年度
侵訴字第64號，中華民國109年10月29日第一審判決（起訴案號
：臺灣桃園地方檢察署109年度偵字第11148號），提起上訴，本
院判決如下：
    主  文
原判決撤銷。
甲○○對於未滿十四歲之女子為性交，處有期徒刑貳年。緩刑參年
，緩刑期間付保護管束，並應參加法治教育肆場次。
    犯罪事實
一、甲○○與代號AE000-A109113號少女（民國00年0月生，姓名年
    籍詳卷，下稱A女）經由探探交友軟體認識。甲○○明知A女為
    未滿14歲之女子，性自主及判斷能力均未臻成熟，竟基於與
    未滿14歲之女子為性交之犯意，於109年3月15日上午10時許
    ，在其位於桃園市○○區○○路000巷00弄00○0○0號住處內，在
    未違反A女意願之下，以其陰莖插入A女之陰道內，與A女發
    生性交行為1次。
二、案經A女及A女之母即代號AE000-A109113A號（下稱B女)訴由
    桃園市政府警察局婦幼警察隊報告臺灣桃園地方檢察官偵查
    起訴。
    理  由
壹、按原審之代理人或辯護人，得為被告之利益而上訴。但不得
    與被告明示之意思相反，刑事訴訟法第346條定有明文。本
    案上訴人即被告甲○○於原審之辯護人林敬哲律師於原審宣判
    後為被告利益提起上訴，有刑事上訴狀可參（見本院卷第21
    頁），被告於本院審理中亦表明對於原審判決不服之意，是
    原審辯護人為被告利益提起本件上訴，自屬合法，合先敘明
    。
貳、證據能力：
　　按被告以外之人於審判外之言詞或書面陳述，除法律有規定
    者外，不得作為證據；又被告以外之人於審判外之陳述，雖
    不符合同法第159條之1至第159條之4之規定，但經當事人於
    審判程序同意作為證據，法院審酌該言詞陳述或書面陳述作
    成時之情況，認為適當者，亦得為證據。當事人、代理人或
    辯護人於法院調查證據時，知有第159條第1項不得為證據之
    情形，而未於言詞辯論終結前聲明異議者，視為有前項之同
    意，刑事訴訟法第159條第1項及第159條之5分別定有明文。
    查本案言詞辯論終結前，檢察官、被告、辯護人均未就本判
    決所引用之各該被告以外之人於審判外之陳述及所調查之證
    據主張有刑事訴訟法第159條第1項不得為證據之情形（見本
    院卷第64至66、77至79頁），本院審酌該證據作成時並無違
    法及證明力明顯過低之瑕疵等情況，認為適當，應有證據能
    力。至於所引其餘非屬供述證據部分，既不適用傳聞法則，
    亦非公務員違背法定程序所取得，依刑事訴訟法第158條之4
    反面解釋，同具證據能力。
參、得心證之理由：　　
　  訊據被告對於上開犯罪事實均坦承不諱（見偵卷第40頁、原
    審卷第64、99頁、本院卷第62、79至80頁），核與證人即告
    訴人A女、B女證述情節大致相符（見偵卷第11至15、29至31
    頁），並有性侵害案件代號與真實姓名對照表、衛生福利部
    桃園醫院受理疑似性侵害事件驗傷診斷書、被告住處GOOGLE
    街景圖、被告照片、被告與A女之LINE對話紀錄等在卷可稽
    （見偵卷不公開卷第3、7至9頁、偵卷第17、19、45至49頁
    ），均可佐被告前開出於任意性之自白與事實相符，得採為
    認定事實之證據。本件事證明確，被告犯行足堪認定，應依
    法論科。
參、論罪科刑及撤銷改判之說明：
一、論罪：　　
  ㈠按稱性交者，謂非基於正當目的所為之下列性侵入行為：以
    性器進入他人之性器、肛門或口腔，或使之接合之行為。…
    ，刑法第10條第5項第1款定有明文，被告於上開時間、地點
    ，以其陰莖進入A女陰道，係屬性交行為。A女為96年1月生
    ，有前揭性侵害案件代號與真實姓名對照表可參，於案發時
    為未滿14歲女子，是核被告所為，係犯刑法第227條第1項之
    對於未滿14歲之女子為性交罪。又被告為00年0月00日生，
    有其年籍資料在卷，於行為時尚未滿20歲，且本罪業已就被
    害人係少年定有特別處罰規定，自無兒童及少年福利與權益
    保障法第112條第1項加重其刑規定之適用，併此敘明。
  ㈡按刑事審判旨在實現刑罰權之分配的正義，故法院對有罪被
    告之科刑，應符合罪刑相當之原則，使輕重得宜，罰當其罪
    ，以契合社會之法律感情，故刑法第57條明定科刑時應審酌
    一切情狀，尤應注意該條所列10款事項以為科刑輕重之標準
    ，並於同法第59條賦予法院以裁量權，如認犯罪之情狀可憫
    恕，認科以最低度刑仍嫌過重者，得酌量減輕其刑，俾使法
    院就個案之量刑，能斟酌至當。是該條所謂犯罪之情狀，乃
    泛指與犯罪相關之各種情狀，自亦包含同法第57條所定10款
    量刑斟酌之事項，亦即該2法條所稱之情狀，並非有截然不
    同之領域。又94年2月2日修正公布，95年7月1日施行之刑法
    第59條修正立法理由稱：「本條所謂『犯罪之情狀可憫恕』，
    自係指裁判者審酌第57條各款所列事項以及其他一切與犯罪
    有關之情狀之結果」等語，亦同此旨趣。從而，審判法院此
    項自由裁量職權之行使，倘無明顯濫權或失當，應予尊重，
    最高法院105年度台上字第853號判決意旨亦持相同見解。又
    刑法第227條第1項之罪，法定刑為「3年以上10年以下有期
    徒刑」，本件A女與被告原係經由交友軟體而認識，2人於交
    友軟體上聊天之內容不乏互動較為親密之言語，有前揭對話
    紀錄可參，且被告於行為時尚未滿19歲，年輕識淺，於偵查
    、原審及本院審理中均能坦承犯行，且於上訴後已與A女、B
    女及A女之父達成和解，並已履行和解條件，亦獲其等諒解
    而同意給予緩刑，有和解書、本院109年12月28日公務電話
    查詢紀錄表在卷可稽（見本院卷第51、53頁），足見被告應
    係一時疏於思慮而衝動為本案犯行，致罹刑章。是本院審酌
    被告未能控制己身慾念及衝動，竟為本件犯行，固屬非是，
    然參酌前揭各情，就被告所為縱依刑法第227條第1項規定處
    以最低度刑即有期徒刑3年，仍有情輕法重過苛之憾，在客
    觀上足以引起一般人同情，堪予憫恕，爰依刑法第59條之規
    定酌減其刑。
二、撤銷改判之說明：
　  原審認被告罪證明確，予以論罪科刑，固非無見。然被告於
    本院審理時已與A女、B女及A女之父達成和解，並已履行完
    畢，如前所述，並經本院審酌被告之犯罪情節，認縱處以法
    定最低刑度，仍嫌過重，實屬情輕法重，在客觀上足以引起
    一般之同情，尚有堪資憫恕之處，應適用刑法第59條之規定
    酌減其刑，已如前述，原審未及審酌被告此部分積極彌補A
    女所受損害之犯罪後態度，逕為判決科刑，容有未洽。被告
    上訴以其業與A女達成和解，請求依刑法第59條規定酌減其
    刑，為有理由。原判決既有上開可議之處，即屬無可維持，
    自應由本院將原判決撤銷改判。
三、本院以行為人之責任為基礎，審酌被告於本案行為時剛滿18
    歲，利用交友軟體覓得A女互動往來後，知悉A女年僅13歲，
    涉世未深，對於性行為之智識及自主能力均未臻成熟，竟不
    知克制衝動，為逞一己性慾，利用外出見面機會帶同A女前
    往其住處，輕率與稚齡之A女發生性行為，雖被告非以強制
    手段滿足一己私慾，但仍影響A女之身心健全成長，妨害A女
    正確性觀念之發展，更造成A女家庭之困擾，所為甚屬不該
    ，惟考量被告犯罪後於偵查、原審及本院審理中均坦認犯行
    ，且已與A女及其法定代理人達成和解，履行和解條件，犯
    後態度良好，兼衡被告前未曾因犯罪經判決執行，素行尚可
    、單親家庭且自17歲起即打工貼補家用之家庭環境與成長背
    景、現就讀科技大學1年級之智識程度等一切情狀（見本院
    卷第63頁，另參本院卷第83至86頁學生證影本、勞工保險被
    保險人投保資料表），量處如主文第2項所示之刑。
四、緩刑之宣告：
　　被告前未曾因故意犯罪受有期徒刑以上刑之宣告，有本院被
    告前案紀錄表可稽，於偵查、原審及本院審理中均已坦認犯
    行，反省己錯，並與A女及其法定代理人達成調解，而獲A女
    及其法定代理人之諒解，堪認其係一時失慮致罹刑章，經此
    偵審程序，應知所警惕，信無再犯之虞，而A女及其法定代
    理人亦均具狀表示願意給予被告緩刑之宣告等情，本院因認
    對於被告所科之刑，以暫不執行為適當，爰依刑法第74條第
    1項第1款之規定宣告緩刑3年，暨依刑法第93條第1項第1款
    規定併諭知緩刑期間付保護管束。復為深植被告守法觀念，
    記取本案教訓，認另有賦予被告相當程度負擔之必要，爰依
    刑法第74條第2項第8款規定，於緩刑付保護管束期間，應參
    加法治教育4場次。另被告上揭所應負擔之義務，乃緩刑宣
    告附帶之條件，依刑法第75條之1第1項第4款之規定，違反
    上開負擔情節重大，足認原宣告之緩刑難收其預期效果，而
    有執行刑罰之必要者，得撤銷上開緩刑之宣告，附此說明。
據上論斷，應依刑事訴訟法第369條第1項前段、第364條、第299
條第1項前段，判決如主文。
本案經臺灣桃園地方檢察署檢察官賴瀅羽提起公訴，臺灣高等檢
察署檢察官丁俊成到庭執行職務。
中　　華　　民　　國　　110 　年　　2 　　月　　2 　　日
                  刑事第十四庭  審判長法　官  黃斯偉
                                      法　官  程克琳
                                      法　官  黎惠萍
以上正本證明與原本無異。
如不服本判決，應於收受送達後20日內向本院提出上訴書狀，其
未敘述上訴之理由者並得於提起上訴後20日內向本院補提理由書
（均須按他造當事人之人數附繕本）「切勿逕送上級法院」。
                                      書記官  莊宜諳 
中　　華　　民　　國　　110 　年　　2 　　月　　2 　　日
附錄：本案論罪科刑法條全文
中華民國刑法第227條
（未成年人）
對於未滿十四歲之男女為性交者，處3年以上10年以下有期徒刑
。
對於未滿十四歲之男女為猥褻之行為者，處6月以上5年以下有期
徒刑。
對於十四歲以上未滿十六歲之男女為性交者，處7年以下有期徒
刑。
對於十四歲以上未滿十六歲之男女為猥褻之行為者，處3年以下
有期徒刑。
第1項、第3項之未遂犯罰之。